【裁判字號】    98,交聲,4119
【裁判日期】    981223
【裁判案由】    違反道路交通管理處罰條例聲明異議
【裁判全文】
臺灣臺北地方法院交通事件裁定        98年度交聲字第4119號
原處分機關  臺北市交通事件裁決所
異  議  人
即受處分人  甲○○
上列受處分人因違反道路交通管理處罰條例案件，對於臺北市交
通事件裁決所中華民國98年11月9 日所為之處分（原處分案號：
北市裁罰字第裁22-Z00000000號），聲明異議，本院裁定如下：
    主  文
異議駁回。
    理  由
一、聲明異議意旨略以：異議人即受處分人甲○○於民國98年8
    月19日12時32分，駕駛車牌號碼6E─0711號自用小客車，沿
    國道1號南向23.5 公里行駛時，被判定行使路肩違規，惟當
    時伊駕車自建國快速道路之交流道轉接中山高速公路之國道
    1 號南向之際，當時車多擁擠，且後方來車未禮讓伊車，致
    伊車超越虛線，進入到白線處約5至6公尺後，始得進入車道
    ，伊並非使用路肩超車，況且警員並非在違規地點立即攔停
    ，而係警車自伊車後方追上，始將伊車攔停，因此，上開車
    多擁擠狀況下，警方僅以目睹二字舉發，係毫無科學根據；
    再者，警方攔停伊車係在路肩，而非避車彎，此亦有造成伊
    生命財產安全受損之虞，而取締亦有不當；又伊依規定期限
    聲明異議，而依道路交通管理處罰條例第33條第1項第9款規
    定之處汽車駕駛人新臺幣3,000以上6,000以下罰鍰，為何裁
    決4,000 元，亦有說明之必要，爰對原處分不服，依法聲明
    異議，請求依法撤銷原處分云云。
二、原處分機關處分意旨略以：異議人甲○○於98年8月19日12
    時32分，駕駛車牌號碼6E─0711號自用小客車，沿國道1 號
    南向23.5公里行駛時，違規使用路肩，經內政部警政署國道
    公路警察局第一警察隊汐止分隊警員林志鴻、林睿珊服交通
    巡邏勤務時目擊全部過程，並在國道1號南向23. 5公里許處
    攔停，並掣發內政部警政署國道公路警察局公警局交字第Z0
    0000000號舉發違反道路交通管理事件通知單，指定應於98
    年9月3日前到案接受裁罰或提出申訴，並由原處分機關於98
    年11月9日，依道路交通管理處罰條例第33條第1項第9 款、
    第63條第1項第1款及違反道路交通管理事件統一裁罰基準及
    處理細則第41、43、44、67條規定裁處異議人新臺幣（下同
    ）4,000元罰鍰，並記違規點數1點。嗣異議人於98年11 月9
    日向原處分機關提出異議，經原處分機關函請舉發單位調查
    結果，仍認受處分人有上開違規行為，並有上開舉發違反道
    路交通管理事件通知單、裁決書、交通事件聲明異議狀及陳
    述書、送達回證、內政部警政署國道公路警察局第一警察隊
    98年10月5 日函、移送書等資料在卷足憑等語。
三、按高速公路及快速公路交通管制規則第9 條第1項第2款規定
    ：汽車行駛於高速公路及快速公路，不得在路肩上行使，或
    利用路肩超車。次按「汽車行駛於高速公路、快速公路或設
    站管制之道路，不遵使用限制、禁止、行車管制及管理事項
    之管制規則而有下列行為者，處汽車駕駛人新臺幣3,000 元
    以上6,000元以下罰鍰：...九未依規定使用路肩。」，道路
    交通管理處罰條例第33條第1項第9款定有明定。
四、經查，本件受處分人於上開時地駕駛該車行使路肩違規，沿
    國道1 號南向行使，被服交通巡邏勤務之內政部警政署國道
    公路警察局第一警察隊汐止分隊警員林志鴻、林睿珊服交通
    巡邏勤務時目擊全部過程，並在國道1號南向23. 5公里許處
    攔停，並掣發內政部警政署國道公路警察局公警局交字第Z0
    0000000 號舉發違反道路交通管理事件通知單之事實，業據
    本件舉發人即證人林睿珊於本院98年12月18日訊問時證述：
    本件是我舉發，因當時我是擔任國道公路警察局第一警察隊
    汐止分隊警員，我和林志鴻小隊長在服交通巡邏勤務，我們
    是在國道一號中山高南下23.5KM的位置，發現該車自用小客
    車6E─0711號於98年8 月19日中午12時32分，該車由建國交
    流道進入國道一號南下路段，我們就看到甲○○的車子行駛
    在交流道的外側路肩往前行駛，沿著路肩行駛，所以我們就
    往前將甲○○攔停，然後就告知甲○○行駛路肩的違規事實
    ，甲○○那時候只說她趕路去學校，所以她並沒有否認她行
    駛路肩的事實，她一上來是23.4KM的位置，沿著路肩一直開
    到23.5KM，約100 公尺行駛路肩，她違規使用路肩應該不止
    是100 公尺，因為交流道上來是23.4KM，我看到她行駛路肩
    的時候要過去攔停她的時候，旁邊的告示牌寫著23.5KM，因
    為那時候車多，我們沒有辦法一時攔停她，那時候她申訴理
    由，有包括我們攔停她和違規地點不一樣。所以我們是往前
    到24KM處才攔停她，所以她確實有違規行駛路肩等語綦詳，
    核與受處分人於本院98年12月18日訊問時供述：我是駕駛6E
    ─0711號自用小客車從建國交流道要進入國道一號南下，因
    車多而我技術不好，我要進去，但沒有人讓我，我的車子壓
    一半路肩，當時我有打方向燈要跟進主車道，而攔我的地方
    大約是24.3KM，那個地方沒有路肩，所以攔停警員是從副駕
    駛座窗口向我拿證件，我沒有辦法解釋，且警員攔我的地方
    ，跟他們看到的地方，已經超過五百公尺等語情節大致相符
    ，並有上開舉發違反道路交通管理事件通知單、裁決書、交
    通事件聲明異議狀及陳述書、送達回證、內政部警政署國道
    公路警察局第一警察隊98年10月5 日函、移送書等資料在卷
    可佐，是受處分人於上開時地駕車，途經該處之違規使用路
    肩事實，應堪認定。
五、次查，原處分機關於98年11月9 日，依道路交通管理處罰條
    例第33條第1項第9款、第63條第1項第1款及違反道路交通管
    理事件統一裁罰基準及處理細則第41、43、44、67條規定裁
    處異議人新臺幣（下同）4,000元罰鍰，並記違規點數1點之
    事實，並有上開道通知單、裁決書、內政部警政署國道公路
    警察局第一警察隊98年10月5 日函在卷可稽。再者，依違反
    道路交通管理事件統一裁罰基準表之規定所示：汽車行駛於
    高速公路、快速公路違規行駛路肩者之小型車，若依期限內
    繳納或到案聽候裁決者，統一裁罰4,000 元罰鍰；惟若逾越
    應到案期限30日以內，繳納或到案聽候裁決者，統一裁罰5,
    000 元罰鍰；惟若逾越應到案期限30日以上60日以內，繳納
    或到案聽候裁決者，統一裁罰6,000 元罰鍰，此乃小型車汽
    車行駛於高速公路、快速公路違規行駛路肩之道路交通管理
    事件統一裁罰基準表之依比例原則意旨所明文差別罰鍰之統
    一裁罰標準可徵，是原處分機關所為上開裁罰4,000 元罰鍰
    係適法、妥當，應堪認定。
六、末按依道路交通管理處罰條例科處行政罰事件，依據公法爭
    議之舉證責任分配法則，固應先由行政機關就其業已履踐相
    關正當法程序，以及人民應受處罰之客觀違反法令行為，負
    證明之責，受處罰人就行政機關已為相當證明之前事項，若
    主張欠缺主觀歸責條件或為其他抗辯，亦須就其所辯提出反
    證。惟行政機關對於前開應為舉證事項，非不得以執行查察
    取締勤務人員，依據調查人證之程序，使就親歷事實提供不
    可替代之證明方法，尤於當場舉發交通違規事件，鑑於交通
    違規事實往往驟然而現、稍縱即逝，若硬性要求舉發員警不
    分違規情節，一律必須預留證據，俾便事後提出供法院審酌
    ，除有現實技術可行性之困難外，勢將大幅提高交通管理之
    行政成本，並嚴重削弱道路交通管理之行政效能，此絕非立
    法者制定道路交通管理法規之本意。況且受處罰人就證人所
    述見聞經過之真實性倘有質疑，除依法定交互詢問程序加以
    檢驗外，不得僅因證人之個人身分、地位或憑已意主觀私人
    臆測見解逕指為必須代以其他特定之證據方法，且上開證人
    林睿珊業於本院依法已具結願依偽證罰責據以保證其證言可
    信性、憑信性之立場，尤屬當然可為裁定基礎（臺灣高等院
    94年度交抗字第344號、93年度交抗字第873號裁定意旨參照
    ）。此外，本院復查無證據足資證明上開林睿珊證人有捏造
    事實或違法取締，其證述不足採信之情事，是異議人所辯與
    事實不符，要無理由，而本件事證明確，受處分人之違規行
    為堪以認定。
七、綜上，受處分人確上開違規情事，經原處分機關依法裁處之
    認事、用法、處分，核無違誤，是本件受處分人之異議為無
    理由，爰揆諸上揭規定及說明，自應將其異議駁回。
據上論斷，應依道路交通案件處理辦法第19條，裁定如主文。
中    華    民    國    98    年  12    月    23      日
                  交通法庭    法  官  施添寶
以上正本證明與原本無異。
如不服本裁定應於送達後5 日內，向本院提出抗告狀。
                              書記官  陳弘文
中    華    民    國    98    年  12    月    23      日

司法院資訊處製作；財團法人民間司法改革基金會備份。
